臺灣高等法院臺中分院刑事判決　　　　96年度上易字第1334號
上　訴　人　臺灣臺中地方法院檢察署檢察官
被　　　告　乙○○
上列上訴人因被告違反毒品危害防制條例案件，不服臺灣臺中地
方法院96年度易字1478號，中華民國96年5月31日第一審判決（
起訴案號：臺灣臺中地方法院檢察署 96年度毒偵字第902號），
提起上訴，本院判決如下：
    主      文
原判決撤銷。
乙○○施用第二級毒品，累犯，處有期徒刑陸月，如易科罰金，
以新臺幣壹仟元折算壹日，減為有期徒刑月，如易科罰金，以
新臺幣壹仟元折算壹日。
    事      實
一、乙○○前因施用毒品案件，經觀察、勒戒後，認無繼續施用
    毒品傾向，於民國 90年9月ll日觀察、勒戒執行完畢釋放；
    復因於 90年9月26日施用毒品，經臺灣臺南地方法院以91年
    度訴字第752號判決應執行有期徒刑6月，於 91年9月23日確
    定，並於 92年7月15日易科罰金而執行完畢；再因施用二級
    毒品案件，經臺灣彰化地方法院於 96年l月l9日，以95年度
    彰簡字第1184號判處應執行有期徒刑 4月，嗣後確定。詎乙
    ○○仍不知悔改，復基於施用第二級毒品之犯意，於 96年2
    月7日晚上ll時許止，在臺中市○○路與五權路口附近某加
    油站廁所，施用第二級毒品甲基安非他命 1次。嗣為警於96
    年2月8日凌晨0時50分許，在臺中市○區○○路與中山路口
    查獲。
二、案經臺中市警察局第一分局報請臺灣臺中地方法院檢察署檢
    察官偵查起訴。
    理  由
一、前揭事實，迭據被告於偵訊、原審、本院審理時自白不諱，
    且於上揭查獲時間經採集尿液送請檢驗，結果確呈甲基安非
    他命陽性反應，此有臺中市警察局第一分局委託檢驗尿液代
    號與真實姓名對照表、中山醫學大學附設醫院檢驗科尿液檢
    驗報告（編號A－02－21）各1紙附卷可稽，被告自白實堪採
    信。
二、按毒品危害防制條例已於92年7月9日修正、公布，並於公布
    後6個月施行，修正後之毒品危害防制條例對施用毒品者，
    僅就「初犯」及「5年後再犯」2種情形，有其追訴條件之限
    制，即須於初犯經觀察、勒戒或強制戒治釋放後，5年內均
    無施用毒品之行為，始能認其前所實施之觀察、勒戒或強制
    戒治已足遮斷毒癮，而得於5年後再犯時，再予適用初犯之
    規定，重行觀察、勒戒等程序。倘5年內已經再犯，被依法
    追訴處罰，縱其第3次 (或第3次以上)施用毒品之時間在初
    犯釋放5年以後，即與「5年後再犯」之情形有別，且因已於
    「5年內再犯」，顯見其再犯率甚高，原實施觀察、勒戒或
    強制戒治，已無法收其實效，而無5年戒斷期之存在，自無
    再經觀察、勒戒及強制戒治之必要，應由檢察官逕行起訴，
    此有最高法院95年第7次刑事庭會議決定、最高法院95年度
    台非字第59號判決可資參照。本件被告前因施用毒品案件，
    經觀察、勒戒後，因認無繼續施用毒品之傾向，於90年9月
    ll日觀察、勒戒執行完畢釋放；復因施用毒品案件，經臺灣
    臺南地方法院以91年度訴字第752號判決應執行有期徒刑6月
    ，於91年9月23日確定，有臺灣高等法院被告前案紀錄表附
    卷可稽。揆諸上開說明及判決要旨，本案起訴程序為合法。
三、核被告所為，係犯毒品危害防制條例第10條第2項之施用第
    二級毒品罪。被告為供施用而持有第二級毒品，其持有之低
    度行為為施用之高度行為所吸收，不另論罪。又被告前因施
    用毒品案件，經臺灣臺南地方法院以91年度訴字第752號判
    決應執行有期徒刑6月，於91年9月23日確定，並於92年7月
    15日易科罰金而執行完畢，此有臺灣高等法院被告前案紀錄
    表在卷可按，其受有期徒刑執行完畢後，5年內故意再犯有
    期徒刑以上之上開之罪，為累犯，應依刑法第47條第1項規
    定加重其刑。原審以被告犯罪事證明確，予以論罪科刑，固
    非無見，惟查：(一)被告行為後，中華民國九十六年罪犯減刑
    條例業於96年7月16日施行，本件被告犯罪時間在96年4 月
    24日前，又無中華民國九十六年罪犯減刑條例第3條第1項所
    定不予減刑之情形，合於減刑條件，應依法減其宣告刑二分
    之一，原審未及適用上開減刑條例予以減刑，尚有未洽；
    (二)又被告於95年10月間，因施用第二級毒品甲基安非他命，
    經臺灣彰化地方法院於96年l月l9日，以95年度彰簡字第
    1184號判處應執行有期徒刑4月，嗣後確定，仍不知悔改，
    於尚未執行之際，復以相同手法為本件犯罪，顯見被告未因
    前案曾遭查獲而生警惕悔改之意，原審僅量處有期徒刑4月
    ，應屬過輕。檢察官上訴意旨以原審量刑過輕，指摘原判決
    不當，非無理由，自應由本院將原判決撤銷改判。爰審酌被
    告前已因施用毒品犯行經觀察、勒戒及徒刑之執行，竟仍故
    態復萌，復行施用毒品，無視於毒品對於自身健康之戕害及
    國家對於杜絕毒品犯罪之禁令，惟衡酌施用毒品係屬自戕行
    為，被告犯罪手段尚屬平和，亦未因此而危害他人，所生損
    害尚非鉅大，且犯後坦承犯行，態度良好等一切情狀，量處
    如主文第2項所示之刑，並諭知易科罰金之折算標準，及諭
    知其減得之刑，併諭知易科罰金之折算標準，以示懲儆。
四、公訴意旨略以：被告乙○○除上述96年2月7日晚上11時許施
    用第二級毒品甲基安非他命1次，經本院認定成罪部分外，
    另有於96年1月19日後某日起至96年2月7日晚上11時許止，
    多次施用第二級毒品甲基安非他命之行為，與本案施用第二
    級毒品甲基安非他命，足認其有接連、反覆實施同種施用毒
    品犯行，應論以單一之施用第二級毒品罪云云。然「犯罪事
    實應依證據認定之，無證據不得認定犯罪事實；被告或共犯
    之自白，不得作為有罪判決之唯一證據，仍應調查其他必要
    之證據，以察其是否與事實相符」，刑事訴訟法第154條第2
    項、第156條第2項分別定有明文。公訴意旨認被告於 96年1
    月19日後某日起至96年2月7日晚上11時許止，除本院認定成
    罪部分外，另有施用第二級毒品甲基安非他命多次之犯行，
    係以被告於偵訊中之自白為其論據。經查，被告雖亦於原審
    審理時自白有此部分之犯行，然除被告於96年2月8日經警查
    獲，採尿送驗結果，確呈甲基安非他命陽性反應，證明被告
    有於前開本院認定之96年2月7日晚上11時許，施用第二級毒
    品甲基安非他命1次外，查無被告於上開時間另有多次施用
    海洛因之事證，自不得單以被告自白作為認定被告此部分有
    罪之唯一證據。此外，復查無其他積極之證據足認被告有何
    公訴人所指之施用甲基安非他命犯行，應認不能證明被告此
    部分犯罪，惟依公訴意旨認此部分與前開被告經判決有罪之
    施用甲基安非他命犯行間，有集合犯之實質上一罪關係，本
    審判不可分原則，爰不另為無罪諭知，附此敘明。
據上論斷，應依刑事訴訟法第369條第1項前段、第364條、第299
條第1項前段，毒品危害防制條例第10條第2項，刑法第11條、第
47條第1項、第41條第1項前段，中華民國九十六年罪犯減刑條例
第2條第1項第3款、第7條、第9條，判決如主文。
本案經檢察官甲○○到庭執行職務。
中　　華　　民　　國　　96　　年　　9　　月　　13　   日
　　　　　　刑事第一庭　審判長法　官　陳　紀　綱
                              法　官　張  智  雄
　　　　　　　　　　　　　　　法　官　姚　勳　昌
上列正本證明與原本無異。
不得上訴。
                              書記官  吳　宗  玲
中　　華　　民　　國　　96　　年　　9　　月　　13　   日
毒品危害防制條例第10條
施用第二級毒品者，處 3 年以下有期徒刑。
